【裁判字號】    99,易,1371
【裁判日期】    990831
【裁判案由】    詐欺
【裁判全文】
臺灣高雄地方法院刑事判決              99年度易字第1371號
公  訴  人  臺灣高雄地方法院檢察署檢察官
被      告  丙○○
上列被告因詐欺案件，經檢察官提起公訴（99年度偵字第2621號
），及移送併辦（99年度偵字第22511 號），本院合議庭裁定由
受命法官獨任進行簡式審判程序，判決如下：
    主  文
丙○○幫助犯詐欺取財罪，處拘役伍拾日，如易科罰金，以新臺
幣壹仟元折算壹日。
    事  實
一、丙○○雖可預見提供金融機構帳戶存摺、提款卡及密碼予他
    人，可能遭利用而成為財產犯罪之工具，竟仍基於幫助他人
    犯詐欺罪之不確定故意，於民國98年9 月11日，見自由時報
    刊登應徵司機之廣告，遂以電話與對方聯絡，於98年9 月11
    日16時許，在高雄市○○路某7-11便利商店，將其所申辦之
    彰化銀行旗山分行帳號00000000000000號帳戶存摺、提款卡
    及密碼，交付予某自稱「阿華」之真實姓名、年籍不詳之成
    年男子，而容任該男子所屬詐欺集團成員使用上開金融機構
    帳戶，以遂行詐欺取財犯行。嗣該自稱「阿華」之成年男子
    與其所屬之詐騙集團成員取得丙○○前開帳戶存摺、提款卡
    及密碼後，共同基於意圖為自己不法所有之犯意聯絡，分別
    ：
  (一)由某真實姓名、年籍不詳女性成員於98年9 月12日22時許，
    撥打電話給甲○○，向其佯稱因甲○○於奇摩網路拍賣購物
    作業疏失，需匯款至丙○○上開帳戶，以方便止付作業云云
    ，致甲○○陷於錯誤，而於同日22時29分許，匯款新台幣（
    下同）2 萬9929元至丙○○上開帳戶。嗣甲○○發覺受騙報
    警，而查悉上情。
  (二)由某真實姓名、年籍不詳女性成員於98年9 月12日21時許，
    撥打電話予乙○○，自稱為雅虎奇摩賣家，向乙○○佯稱因
    其先前網路購物時操作帳號錯誤，變成分期付款，需操作自
    動櫃員機以停止分期付款，致乙○○陷於錯誤，依指示操作
    自動櫃員機，而於同年月13日凌晨零時10分許（移送併辦意
    旨書誤載為14日）匯款2 萬5,989 元至丙○○上開帳戶。嗣
    乙○○發覺受騙報警，始悉上情。
二、案經高雄縣政府警察局旗山分局報請臺灣高雄地方法院檢察
    署檢察官偵查起訴，及桃園縣政府警察局大園分局報請臺灣
    桃園地方法院檢察署呈請臺灣高等法院檢察署檢察長令轉臺
    灣高雄地方法院檢察署檢察官偵查後移送併案審理。
    理  由
一、程序方面：
    本案被告丙○○所犯係死刑、無期徒刑、最輕本刑為3 年以
    上有期徒刑以外之罪，其於準備程序中就被訴事實為有罪之
    陳述，經法官告知簡式審判程序之旨，並聽取公訴人及被告
    之意見後，本院依刑事訴訟法第273 條之1 第1項 之規定，
    裁定進行簡式審判程序。又本案之證據調查，依刑事訴訟法
    第273 條之2 規定，不受同法第159 條第1 項、第161 條之
    2 、第161 條之3 、第163 條之1 及第164 條至第170 條規
    定之限制，均合先敘明。
二、認定事實之依據：
  (一)上開犯罪事實，業據被告於警詢、偵查及本院供承上開彰化
    銀行旗山分行帳戶為伊申辦，伊因見自由時報徵人啟事，與
    對方電話聯絡後，於98年9 月11日16時許，在高雄市○○路
    某7-11便利超商，將上開帳戶存摺、提款卡及密碼交付給自
    稱「阿華」之男子，伊雖感覺對方說詞不合理，仍交付上開
    帳戶資料，伊知道對方可以使用伊帳戶等語（見臺灣高雄地
    方法院檢察署99年度偵字第2621號偵查卷第4 至6 、21至23
    頁、本院易字卷第25至28頁）在卷，並有被告提出之98年9
    月7 日自由時報G5版廣告1 紙附卷為佐。被害人甲○○、乙○○分別於前揭時間，接獲前揭內容之詐騙電話後，陷於錯
    誤，依對方指示操作自動櫃員機，致分別於上開時間匯款2
    萬9, 929元、2 萬5,989 元，至被告上開彰化銀行旗山分行
    帳戶內，嗣被害人甲○○、乙○○發覺受騙，而分別報警處
    理等情，亦據證人即被害人甲○○、乙○○於警詢時證述綦
    詳（見同上2621號偵查卷第7 至8 頁、臺灣桃園地方法院檢
    察署99年度偵字第261 號偵查卷第22至24頁），並有彰化銀
    行旗山分行98年10月14日彰旗字第09800958號函檢送被告上
    開帳戶之基本資料及交易明細、被害人甲○○之存摺內頁影
    本、第一銀行帳號00000000000 金如意帳戶明細查詢、臺北
    縣政府警察局新店分局江陵派出所受理詐騙帳戶通報警示簡
    便格式表、受理各類案件紀錄表各1 份（見同上2621號偵查
    卷第9 至15頁），及內政部警政署反詐騙案件紀錄表、臺北
    縣政府警察局新店分局江陵派出所受理各類案件紀錄表、受
    理詐騙帳戶通報警示簡便格式表、受理刑事案件報案三聯單
    、乙○○聯邦銀行活期儲蓄存款存摺內頁影本各1 份（見同
    上26 1號偵查卷第26至31頁）在卷為憑，足認被告自白與事
    實相符。
  (二)查金融帳戶及其存摺、提款卡、密碼等均係個人重要物件，
    並具有一定金融交易目的及識別意義，專屬性甚高，一般通
    常智識之人均不至隨意將該等存摺及金融卡交付他人，縱偶
    有特殊情況需交付他人使用，亦必深入瞭解用途及合理性，
    且與該他人之間具備一定信任關係，始予提供。由被告將上
    開帳戶之存摺、金融卡、密碼等資料交付與不詳姓名年籍自
    稱「阿華」之成年男子，其認為對方所述不合理，且知悉對
    方可使用上開帳戶，在心有疑慮之情形下仍交付上開帳戶資
    料給對方等情，堪認被告對於因此導致他人受騙而匯款至其
    帳戶應有所認識，且對此犯罪事實之發生並不違反其本意，
    被告自有幫助該詐欺集團詐欺取財之不確定故意至明。本案
    事證明確，被告幫助詐欺犯行堪以認定，應依法論科。
三、論罪科刑：
  (一)按刑法上之幫助犯，係對於犯罪與正犯有共同之認識，而以
    幫助之意思，對於正犯資以助力，而未參與實施犯罪之行為
    者而言（最高法院75年度台上字第1509號、84年度台上字第
    5998號、88年度台上字第1270號判決意旨參照）。是以，如
    未參與實施犯罪構成要件之行為，且係出於幫助之意思提供
    助力，即屬幫助犯，而非共同正犯。本件被告將前揭帳戶存
    摺、提款卡，提供予前揭自稱「阿華」之成年男子，雖因而
    使「阿華」所屬詐欺集團成員得基於詐欺取財之犯意，向被
    害人甲○○、乙○○施以詐術，致被害人甲○○、乙○○陷
    於錯誤，而匯款至被告前揭彰化銀行旗山分行帳戶內，遂行
    詐欺取財之犯行，然被告單純提供帳戶供人使用之行為，並
    不等同於向被害人施以欺罔之詐術行為，且亦無證據證明被
    告有參與詐欺取財犯行之構成要件行為，是被告提供帳戶之
    存摺、金融卡及密碼供人使用之行為，對於前開詐騙集團遂
    行詐欺取財犯行，資以助力，揆諸上開判決意旨，自應論以
    幫助犯，而非共同正犯。核被告所為，係犯刑法第30條第1
    項、第339 條第1 項之幫助詐欺取財罪。被告以1 提供存摺
    、提款卡及密碼之幫助行為，供詐欺集團成員分別向被害人
    甲○○、乙○○詐取財物，侵害數被害人之財產法益，係一
    行為觸犯數罪名，為同種想像競合犯，應從一重處斷。又本
    件檢察官移送併辦部分（即被害人乙○○部分），與被告經
    起訴並經判決有罪之犯罪事實（即被害人甲○○部分），屬
    想像競合之裁判上一罪關係，當為起訴效力所及，基於審判
    不可分之原則，本院自得併予審理，附此敘明。又被告係基
    於幫助之犯意為本件犯行，得按正犯之刑減輕之。
  (二)爰審酌被告係因為應徵工作，一時失慮，而提供上開帳戶存
    摺、提款卡及密碼等物予他人，造成被詐欺之人追查贓款及
    實際犯罪行為人發生阻礙，對於社會治安具有相當之危害性
    ，惟犯後坦承犯行，態度尚稱良好，及其學歷為高職畢業、
    職業工、家境勉持等一切情狀，量處如主文所示之刑，並諭
    知易科罰金之折算標準，以資懲儆。
據上論斷，應依刑事訴訟法第273 條之1 第1 項、第299 條第1
項前段，刑法第339 條第1 項、第30條、第41條第1 項前段，刑
法施行法第1 條之1 ，判決如主文。
本案經檢察官張志杰到庭執行職務。
中    華    民    國    99    年    8     月    31    日
                  刑事第六庭    法  官  曾鈴
以上正本證明與原本無異。
如不服本判決應於收受送達後10日內向本院提出上訴書狀，並應
敘述具體理由；如未敘述上訴理由者，應於上訴期間屆滿後20日
內向本院補提理由書（均須按他造當事人之人數附繕本）「切勿
逕送上級法院」。
中    華    民    國    99    年    9     月    1     日
                                書記官  李月君
附錄本判決論罪科刑法條：
中華民國刑法第339 條（普通詐欺罪）
意圖為自己或第三人不法之所有，以詐術使人將本人或第三人之
物交付者，處5 年以下有期徒刑、拘役或科或併科1 千元以下罰
金。
以前項方法得財產上不法之利益或使第三人得之者，亦同。
前二項之未遂犯罰之。

司法院資訊處製作；財團法人民間司法改革基金會備份。
